最高法院刑事判決　　　　　　九十六年度台上字第二二六一號
上　訴　人　甲○○
　　　　　　乙○○
　　　　　　　　　　縣土城戶政事務所）
上列上訴人等因強盜案件，不服台灣高等法院中華民國九十五年
十一月二十二日第二審更審判決（九十四年度上更(二)字第五一一
號，起訴案號：台灣板橋地方法院檢察署八十八年度偵字第一九
一五九、一九二三六、一九二三七、一九四二三、二０五二七、
二０八九七、二一五四九號），提起上訴，本院判決如下：
    主  文
上訴駁回。
    理  由
按刑事訴訟法第三百七十七條規定，上訴於第三審法院，非以判
決違背法令為理由，不得為之。是提起第三審上訴，應以原判決
違背法令為理由，係屬法定要件。如果上訴理由書狀並未依據卷
內訴訟資料，具體指摘原判決不適用何種法則或如何適用不當，
或所指摘原判決違法情事，顯與法律規定得為第三審上訴理由之
違法情形，不相適合時，均應認其上訴為違背法律上之程式，予
以駁回。本件甲○○上訴意旨略稱：(1)、原判決既認定甲○○於
民國八十八年七月十六日下午四時是司機，卻又認定八十八年七
月二十一日是應徵者，若甲○○當時係應徵者，豈可能是共同正
犯？(2)、再原判決就原判決附表（下稱附表）一編號７部分，以
甲○○若與本件犯行無涉，何以當時在台北市○○路與承德路口
與被害人林建廷見面時，出示變造之「洪銘亮」身分證，並佯稱
同為應徵之人，故難僅因甲○○未前往溫拿旅館，即遽認未參與
強盜犯行云云而為不利甲○○之認定，顯係以推論之詞認定事實
，亦違反證據法則。就原判決附表一編號５部分，被害人丙○○
於原審調查時，證稱沒有見過甲○○，且共同正犯陳德忠亦稱於
八十八年七月底或八月初與甲○○認識，或稱案發前十幾天甲○
○才來應徵，原判決對前揭有利甲○○之證據，未說明不採之理
由，亦有判決不備理由之違誤。(3)、共同正犯陳德忠於原審供稱
甲○○打電話來應徵伴遊司機，但伊騙甲○○說車子是偷來的，
有的叫他拿偽造證件去賣或當，他只知道這樣，沒有指示他參與
設局及下迷藥等語。則甲○○是否僅參與偽造文書及出售、典當
贓物之犯行，能否謂與陳德忠亦有強盜犯意之聯絡或分擔實施強
盜之犯行？即非無疑，原判決對於該項有利於上訴人等之證據，
原審未予究明採納，復未說明不予採納之理由，亦有可議。(4)、
原判決採已定讞之共同被告陳德忠、陳薇文、徐詩博、古正群於
警詢及第一審偵、審中，以被告身分所為之供述，為認定前述犯
罪事實之主要證據（見原判決第四至九頁，理由二至四），但並
未敘明該共同被告於警詢及偵查中等審判外之陳述，符合何項法
律之規定而得為認定上訴人犯罪證據之理由，於法已有未合；且
未傳訊該共同被告，或就個別上訴人部分，調查其他上訴人時，
未依前述規定準用人證之調查程序，使其立於證人之地位而為陳
述，致個別上訴人無從對於具證人適格之其他共同被告行使正當
之詰問權，其所踐行之訴訟程序難謂適法等語。乙○○上訴意旨
略以：(1)、乙○○患有精神分裂症，對外界事務之知覺理會與判
斷作用，以及自由決定意思能力，較普通人平均程度顯然減退，
於八十八年七月二十六日前往應徵司機，而為陳德忠、許詩桓所
利用，被當為犯罪工具，並無強盜之意圖。(2)、原判決認定乙○
○所參與四項犯行，皆是假扮應徵工作者或司機，並未下藥而取
財物之行為，亦無分得財物，且陳德忠亦稱乙○○僅有拿身分證
去銀行開帳戶，原判決認乙○○有犯意聯絡及行為分擔，實有違
誤云云。惟查原判決認定甲○○、乙○○與陳德忠（業經判處罪
刑確定）等，共同基於意圖為自己不法所有之概括犯意聯絡，以
登報徵求男公關、司機之廣告，於接聽應徵者電話完後，先透過
電腦網際網路查詢應徵者所有之自用小客車之相關資料，並與應
徵者約定面試時間、地點後，陳德忠再指派人員，分別扮演公司
員工、小姐，或佯裝其他應徵者前往赴約，並於被害人前往赴約
之際趁機於飲料內摻入迷藥，使應徵者飲用後昏迷不能抗拒，再
強盜其所有之小客車及身上證件、財物，乙○○參與附表一編號
4、5、6、8之強盜犯行；甲○○參與編號2、3、4、7之強盜犯行
，嗣甲○○與陳德忠、徐詩博共同基於行使偽造文書、行使變造
特種文書及詐欺取財之概括犯意聯絡，變造強盜所得之林義鵬等
人之國民身分證，持偽刻印章，並由甲○○連續持之冒用林義鵬
等人名義，並以偽造買賣契約書、切結書等，將強盜所得之汽車
出售或典當足以生損害於各該被偽造名義者等，乙○○與陳德忠
等基於詐取財物之犯意聯絡，於八十八年八月九日晚間，在台北
縣板橋市○○路火車站前，向前去應徵之陳俊榮佯稱公司須核對
國民身分證為由，而詐得陳俊榮之國民身分證加以變造，再由甲
○○等持往中國國際商業銀行等機構，冒用「吳正裕」等人名義
，偽造開戶申請書及印鑑卡，而取得存摺準備出售圖利，嗣甲○
○於八十八年八月十一日二十一時許，在台北縣和興汽車商行前
，欲向車行拿取出賣汽車尾款時為警逮捕，而循線查獲全案等情
，因而撤銷第一審關於甲○○、乙○○科刑之判決，改判依牽連
犯之例，論處甲○○、乙○○共同連續意圖為自己不法之所有，
結夥三人以上，以藥劑致使不能抗拒而取他人之物罪刑，係依憑
共同被告陳德忠、徐詩博、古正群之供述、乙○○、甲○○之自
白、被害人劉俊佩等之供述、台灣高等法院高雄分院九十年度上
訴字第一八五九號刑事判決書、卷附變造之國民身分證、偽造之
買賣契約書、委託書、切結書、申請開戶文件、印鑑卡等原本或
影本、典當紀錄、內政部警政署刑事警察局鑑驗通知書、指紋鑑
定書、台北市立療養院精神鑑定報告書及扣案之偽造印章、存摺
、被害人之行車執照、汽車保險卡、駕駛執照、健保卡等證件、
不明藥物、領回查獲贓物之贓物認領保管單，暨中國時報、中華
日報刊登徵男司機之廣告影本等證據，資為論處甲○○、乙○○
罪刑之依據，並敘明：(一)、乙○○雖罹患精神分裂症，然其經鑑
定於犯行當時非受幻覺或妄想等精神病症狀之影響而為，且其確
有參與強盜等犯行，所辯從被害人身分再被他人利用作為犯罪的
工具，不足採信。(二)、甲○○自白作過磨安眠藥、接聽電話、持
變造過身分證開戶、與被害人接洽、引誘被害人到外面講話，而
讓裡面之共同正犯將迷藥摻入被害人的飲料中，再將被害人帶進
KTV ，讓被害人喝下飲料，將汽車變賣、典當等情，顯然已參與
強盜犯行之構成要件，其嗣後翻異，否認犯行要屬推諉之詞等理
由綦詳，核其論述，與論理法則及證據法則皆無違背。又查原判
決已敘明甲○○參與將被害人誘開，使其餘共犯便於下藥，顯已
不採陳德忠所為有利甲○○之證詞，再共同正犯陳德忠、陳薇文
、徐詩博、古正群於警詢及偵查中之供述，係在刑事訴訟法修正
前所為之供述，依刑事訴訟法施行法第七條之三但書之規定，自
有證據能力，原判決雖未敘明此項理由，惟對原判決認定結果不
生影響，再原審法院已傳訊共同被告陳德忠、徐詩博到庭，使渠
等立於證人地位由甲○○合法詰問，另原判決並未採認古正群、
陳薇文之供詞為不利甲○○之證據，甲○○上訴意旨(3)(4)所指，
顯非上訴第三審之適法理由，其餘上訴意旨及乙○○上訴意旨係
對原審已調查明確並於判決內論駁或說明之事項，徒憑己見重為
事實之爭辯，或任意指摘，顯與法律規定得為第三審上訴理由之
違法情形不相適合。綜上說明，應認甲○○、乙○○就強盜、偽
造文書本件上訴違背法律上之程式，予以駁回。至其牽連犯刑法
第二百十六條、二百十二條之行使變造特種文書罪、第三百三十
九條第一項之詐欺取財罪，核係犯刑事訴訟法第三百七十六條第
一款所列之案件，依該法條規定，既經第二審判決，自不得上訴
於第三審法院，本案牽連之重罪部分，其上訴既不合法，無從為
實體上之判決，上開輕罪部分，自亦無從適用審判不可分之法理
，併為實體上之審判，亦應從程序上予以駁回。
據上論結，應依刑事訴訟法第三百九十五條前段，判決如主文。
中　　華　　民　　國　九十六　年　　四　　月　二十六　日
                      最高法院刑事第六庭
                          審判長法官  呂　潮　澤
                                法官  吳　昆　仁
                                法官  孫　增　同
                                法官  趙　文　淵
                                法官  吳　　　燦
      本件正本證明與原本無異
                                      書  記  官
中　　華　　民　　國　九十六　年　　五　　月　　三　　日
                                                      Ｑ
